臺灣臺中地方法院民事判決
109年度建字第3號
原      告  燦迪企業股份有限公司
            司)     
法定代理人  魏佐翰  
訴訟代理人  陳思成律師
            林湘清律師
被      告  松懋營造工程有限公司

法定代理人  呂錦銓  
訴訟代理人  施廷勳律師
上列當事人間請求給付工程款事件，本院於民國110年9月7日言
詞辯論終結，判決如下：
    主    文
原告之訴及假執行之聲請均駁回。
訴訟費用由原告負擔。
    事實及理由
甲、程序方面：
    按訴狀送達後，原告不得將原訴變更或追加他訴。但經被告
    同意或減縮應受判決事項之聲明者，不在此限。民事訴訟法
    第255條第1項第1、3款分別定有明文。查原告提起本件訴訟
    原聲明為：「被告應給付原告新臺幣（下同）104萬6432元
    ，及自起訴狀繕本送達翌日起至清償日止，按週年利率百
    分之五計算之利息。」等語，嗣於民國（下同）109年9月22
    日以民事減縮聲明暨調查證據聲請狀，減縮前揭金額為「60
    萬9000」，被告亦於109年9月29日言詞辯論期日當庭表示對
    原告前開減縮聲明沒有意見等語（見本院卷一第257頁），
    且此屬減縮應受判決事項之聲明，核與上開規定相符，應予
    准許。
乙、實體方面：
一、原告起訴主張：
  ㈠原告燦迪企業股份有限公司（原名為朋馳工業股份有限公司
    ）與被告松懋營造工程有限公司於107年12月24日簽訂（簡
    式）承攬契約（下稱系爭契約），約定被告公司為定作人、
    原告公司為承攬人，工程地點位於臺中市○○區○○○段
    000○地號土地上，工程項目為世協電機股份有限公司廠房新
    建之「鋁包版及鋁格柵工程」（下稱系爭工程），工程總價
    為416萬6019元（未稅）。又系爭工程款項之付款方式，於
    系爭契約「付款條件」約明：「二、訂金30%，進場30%，安
    裝完成40%，各1個月票。逐期保留款10%，2個月票。票期為
    月底前兌現。」等語。
  ㈡兩造於簽立系爭契約後，原告公司即依約為被告公司施作系
    爭工程，被告公司依系爭契約之「付款條件」應給付之每期
    款項為：
    ⒈訂金款：總承攬金額（未稅）416萬6019元×30%（訂金款
      ）＝124萬9860元。124萬9806元×10%（保留款）＝12萬4981
      元，124萬9860元－12萬4981元＝112萬4825元，112萬4825
      元×1.05%＝118萬1066元（含稅）；118萬1066元－5624元（
      保險費、垃圾清運費）＝117萬5422元，此為原告實際領取
      金額。該期保留款為12萬4981元（未稅）。
    ⒉進場款：總承攬金額（未稅）416萬6019元×30%（訂金款
      ）＝124萬9860元。124萬9806元×10%（保留款）＝12萬4981
      元，124萬9860元－12萬4981元＝112萬4825元，112萬4825
      元×1.05%＝118萬1066元（含稅）；118萬1066元－1250元（
      保險費、垃圾清運費）＝117萬9816元，此為原告實際領取
      金額。該期保留款為12萬4981元（未稅）。
    ⒊安裝完成款：總承攬金額（未稅）416萬6019元×40%（訂
      金款）＝166萬6408元。166萬6408元×10%（保留款）＝16萬
      6641元，166萬6408元－16萬6641元＝149萬9767元，149萬9
      767元×1.05%－1086元（保險費、垃圾清運費）＝157萬3669
      元，惟原告實際僅領取96萬4644元，尚有60萬9025元（含
      逾期罰款58萬元、超打電話費24元及被告計算錯誤未給付
      金額2萬9001元）未給付。
  ㈢綜上，被告尚未給付工程款逾期罰款58萬元、三期保留款共
    43萬7433元（含稅）、電話費24元及被告計算錯誤未給付金
    額2萬9001元，合計104萬6458元。經原告公司催討後，被告
    公司另於109年7月21日交付發票日為109年12月28日、票號
    CAA0000000、票面金額為43萬7433元、受款人為原告公司之
    支票乙紙予原告，被告公司再於109年8月25日給付25元予原
    告公司。承上，被告公司尚有工程款60萬9000元未給付（即
    104萬6458元－43萬7433元－25元＝60萬9000元）。為此依
    兩造間承攬契約之法律關係提起本件訴訟。並聲明：⒈被告
    應給付原告60萬9000元，及自起訴狀繕本送達翌日起至清償
    日止，按週年利率百分之五計算之利息。⒉願供擔保請准宣
    告假執行。
二、對被告抗辯之陳述：
  ㈠系爭舊廠房一樓屋外走廊天花板及新廠房一、三樓屋外走廊
    天花板安裝之鋁包板，並非系爭承攬契約約定施作之範圍，
    原告因被告要求施作致無法於約定之108年3月10日完工，自
    非可歸責於原告，被告扣減系爭工程款60萬9000元，洵無理
    由：
    ⒈系爭契約已明文約定採總價承攬，故原告自應依圖說完成
      系爭契約約定之鋁包板、鋁格柵工程，而合約明細表所列
      項目、數量，僅係原告按圖說所為估價、參考，實無從單
      以合約明細表所列項目、數量與實作情形，遽認系爭契約
      應施作區域為何，抑或是否屬於追加，更何況如無圖說繪
      製範圍如何單以合約明細所示數量進行施工。
    ⒉復依圖說所示系爭舊廠房一樓屋外走廊天花板及新廠房一
      、三樓屋外走廊天花板位置，確實並無繪製鋁板（周圍亦
      無C型鋼、螺絲圖示），惟被告仍於108年3月間要求原告
      施作，此有證人林技萬於本院110年1月26日言詞辯論期日
      所為之證述可為佐證，足見被告未確實區辨鋁板位置，逕
      自要求原告訂板施作，致延宕工期，顯不可歸責於原告。
    ⒊退步言之，縱實際計算施工現場之鋁包板數量，其總面積
　　  為843.9612平方公尺，明顯超出系爭契約合約明細所示數
      量即768.3平方公尺，並無被告所稱實際數量低於合約所
　　  示數量，被告辯稱無追加乙節，洵無可採。再者，原告依
　    被告之現場工地主任指示就前開所指系爭舊廠房一樓屋外
      走廊天花板及新廠房一、三樓屋外走廊天花板位置施作鋁
　　  包板，縱未有與被告辦理追加，亦無可逕謂並無增加施作
　　  系爭契約圖說所無之工程之事實，原告本於兩造間商誼，
　　  未事先與被告商議展延工期，迅依被告指示於圖說未繪製
　　  區域，訂料並施作鋁包板，復竟遭被告依遲延為由剋扣工
　　  程款，洵非公允。
    ⒋另證人林技萬有關圖說位置之證述根本無法自圓其說，洵
      難採信。況且，被告先前陳述均直指原告所主張前開三處
      位置，依圖說均應施作鋁包板，俟原告提出事證證明被告
      所述不實後，旋改稱係因原告備料錯誤，而將錯就錯。然
      原告承作工程乃鋁包板工程，提供料件亦為鋁板，何來備
      料錯誤可言。
  ㈡被告並未因原告未於108年3月10日完工而受有任何損害，故
　  其主張60萬9000元之違約金顯然過高：
    ⒈至於系爭契約關於逾期完工罰款之約定，應屬原告未履行
　　  債務而負損害賠償責任之約款，性質上應與違約金無異。
　　  原告固於108年4月27日始完成系爭工程，然被告並無因此
　　  受有任何具體損害，按最高法院95年度台上字第627號、8
　　  3年度台上字第2879號民事判決意旨，被告前開主張逾期
　　  罰款，即無理由。
    ⒉再者，系爭契約為被告單方預先擬定，用於與不特定相對
      人簽立之定型化契約，其契約條款內容明顯有利於被告；
      抑者，依被告所提工程日報表，迄至4月間仍有其他承攬
      人進行工程施作，彼此並無任何事實影響工期，且被告亦
      無任何損害，遽爾為逾期扣款60萬9000元，明顯過苛。
三、被告則以：
  ㈠系爭工程進行中，未發生原告所述之「追加工程」，兩造間
　  之權利義務關係自無因不存在之追加工程而變動：
    ⒈依原告於本院109年9月29日言詞辯論期日之陳述，可知原
      告並無主張「新廠房一樓屋外走廊天花板安裝之鋁包版屬
      於追加工程。故兩造爭執事項有關於「新廠房一樓屋外走
      廊天花板」部分，應係記載錯誤，兩造並無爭執。
    ⒉又依證人林技萬到庭之證述，即知兩造間根本無需追加任
　　  何工作，且系爭工程從開始至結束之期間，被告公司未曾
　　  向原告公司追加任何工作。且若有追加工程，為何原告未
　　  曾辦理「計算追加數量、報價、請款」等應有程序，原告
　　  在歷次工程會議中，亦全無向被告提出追加之需求，或以
　　  任何書面通知被告須辦理追加，並因此要求須展延工期若
　    干，足徵原告所稱兩造間有追加工程乙情，顯然違反常  
      情。
    ⒊另參酌原告提出之鋁包板施工時程記載及說明影本（即原
　　  證15）所載內容，核與證人林技萬到庭所述相符，同可證
　　  明原告係因「備料」（即向廠商購買施工材料）錯誤，因
　　  而將錯就錯，將原本應該安裝「鋁企口版」之處改為安裝
　　  「鋁包版」，而原本沒有準備到應安裝鋁包版處之材料，
　　  事後才再向廠商訂料，待廠商交付材料後，方能施工，當
　　  然會因而延誤完工，足見並非因「有追加工程」而延誤完
　　  工。
    ⒋又依被告提出之鋁包板數量計算式（即乙證七）所示系爭
　　  工程工地現場實際施作之「鋁包板數量」，可證明原告於
　　  現場施作之數量並無多於契約所約定之數量，顯然不存在
　　  原告所稱「因施作鋁包板範圍及數量增加，而有追加工
　　  程」乙情。惟原告嗣後提出鋁包板數量計算表（即原證十
      六）所示工地現場實際施作之「鋁包板數量」，主張「現
      場施作數量確實多於契約約定數量」。然被告提出「計算
      現場施作數量」作為「檢驗原告實際安裝鋁包板數量有無
      超出合約數量」，此種方法，並不能直接將之「反面解釋
      」為「若原告於現場安裝鋁包板超出合約數量，即代表兩
      造間有追加工程」，蓋此單一條件，尚不能滿足「檢驗有
      無追加工程契約之充分條件」。而兩造各自計算出系爭工
      程工地現場實際安裝鋁包板之數量不同，原因出自「各自
      所用計算方法不同」，原告亦承認被告所算並無錯誤。
    ⒌系爭契約之承攬報酬總計416萬6019元，計價方式為總價
      承攬，於契約附件包含九張系爭建物、細部需施作鋁包板
      尺寸之詳細圖面，原告並有於簽約前計算出應施作數量、
      單價、複價等詳細內容之「廠商報價單」作為計算基礎。
      既然系爭工程計價方式為總價承攬，則除非有辦理變更設
      計等因素之外，原告完成系爭工作之承攬報酬應屬固定，
      不因實做數量與詳細價目表或其他契約文件之預估數量不
      同而增減。因此，不論兩造何者計算系爭工程於現場實際
      施作數量為正確，均不能以「現場實際施作數量多於契約
      估算數量」，即可認定或證明兩造間有追加工程。
  ㈡兩造於108年2月27日簽署工程會議協議書（見本院卷一第8 
　  9頁，約定「有關鋁包板格柵工程原訂2/25完成，因故改於
　  3/10完工。設若3/10仍未能完工，本公司將依照合約規定於
　  請領工程施工款時扣除此項罰款」等語。原告在108年3月10
　  日即上揭完工期限屆至時，仍因缺料、施作錯誤等原因延誤
　  工期，直至108年4月27日始完成約定工作。原告竟空言主張
　  係因被告要求追加工程致其無法如期完工云云，毫無可採。
　  是系爭工程原告既無法於108年3月10日完工，乃可歸責原告
　  之事由所致。
  ㈢被告自得以原告遲延完工為由，依系爭契約計罰違約金58萬
　  元（加計稅金後為60萬9000元），並自原應給之工程款中扣
　  減，其理由如下：
    ⒈原告遲延期間為3月11日至4月27日，扣除「7天雨天(1月
      16日、3月3日、3月6日、3月7日、3月8日、3月9日、3月
      10日共計7天）、結構鋼柱鋼樑備料5天、結構鋼樑過長備
      料1天、鷹架延誤5天」等非可歸責原告之延誤天數後，仍
      遲延29天。依系爭契約關於逾期完工之約定，逾期1天應
      扣款2萬0830元（即0000000元×0.5%＝20830元），被告遂
      以每逾1日扣款2萬元計算逾期罰金，遲延29天合計應扣款
      58萬元（2萬元×29天=58萬元），並於原告請領安裝完成
      款時扣減。
    ⒉再者，原告於每期請領工程款時均已同意被告每期扣款內
　　  容及金額，此有經由原告公司董事劉秝安於其上簽名之領
　　  款簽收單及簽領單可證，原告並按照扣款後之金額開立統
　　  一發票交付予被告。若原告認為被告當時扣款之理由或金
　　  額有錯誤，自無可能於領取各期工程款時不表示反對意  
　　  見，或於簽收單據上註明其反對意見或類似文字等情。足
　　  徵原告顯係事後反悔，方設詞爭執，企圖以追加工程之
　　  理由來規避遲延完工之責任。
  ㈣系爭契約所約定計罰之違約金數額並無過高：
    ⒈系爭契約在「驗收逾期完工」約定條款項下，約定：「一
      、未付訂金者每逾一日，應罰總價之價款千分之三。二、
      已付訂金者每逾一日，應罰總價之價款千分之五」。上開
      約定之「違約金性質」，核屬「懲罰性違約金」；權利人
      請求賠償「懲罰性違約金」，無庸證明實質損害金額為何
      。說明如下：
      ①被告對業主承攬廠房新建工程，其中牽涉工程項目繁多
        ，且各工程項目之間互有牽連、影響。例如：若樑柱鋼
        構工程未完成，則無法進行後續泥作或木造工程。被告
        對業主負有依約定品質、期限完成房屋並點交之義務，
        否則將有「遲延完工或交屋」之嚴重罰則，蓋業主通常
        已排定廠房生產計畫，若延遲，影響其營業及獲利甚鉅
        。被告身為承攬興建工程之營造廠商，必須統合、調撥
        所有下包廠商各種工程項目之進行及銜接，若其一有所
        延誤，即會影響後續各種工程及完工日期。因此，營造
        廠商對於所有下包廠商各種工程進行必須嚴格管控，且
        需藉由「違約賠償約定」，督促所有下包廠商按排定之
        工程進度履行，否則日後定將遭業主即定作人求償不斐
        之金額。
      ②又系爭契約於「驗收逾期完工」約定條款項下，對於下
        游承包商遲延完工罰款，按「有無收受定金」之情況，
        將遲延完工區分為不同罰款金額（每日總價千分之三或
        千分之五），而上開區分理由顯然並非出於「損害金額
        不同」之原因。蓋簽約時有無收受定金，與嗣後遲延完
        工造成之損害大小無關。從而，上開約定之「違約金性
        質」，係以「強制履行債務」為目的，確保債權效力之
        強制罰。而區分有無收受定金之理由，係因承包商於簽
        約時若已先受領部分價款，嗣後竟又違約，顯然具有較
        高之可責性。故兩造間就前揭違約金之約定，非屬賠償
        總額之預定，而係懲罰性違約金。按最高法院108年度
        台上字第568號判決意旨，權利人請求賠償懲罰性違約
        金，無庸證明實際有無受損害及其金額。準此，原告辯
        稱被告無任何具體損害，不得請求違約金暨扣款乙節，
        顯無可採。
   ⒉系爭廠房新建工程總工程款高達9400萬元，若原告遲延完工
     ，勢必導致後續工程及點交該廠房予業主之時間同樣延後
     ，屆時被告一樣將遭定作人以遲延交屋之理由罰款。以上
     開工程總價按一定比例扣罰違約金，相較於被告對原告請
     求之遲延完工違約金60萬9000元，即知原告遭扣罰之違約
     金額甚低。是原告主張違約金過高云云，應屬無據。
四、本件兩造間不爭執之事項：
  ㈠兩造於107年12月24日簽訂（簡式）承攬契約（下稱系爭承
    攬契約），被告為定作人、原告為承攬人，工程地點位於臺
    中市○○區○○○段000○地號土地上，工程項目為世協電機股份
    有限公司廠房新建鋁包板及鋁格柵工程（下稱系爭工程），
    工程總價為416萬6019元（稅外加，含稅價為437萬4320元）
    ，計價方式為總價承攬，工程款項之付款方式為訂金30%，
    進場30%，安裝完成40%，各1個月票。逐期保留款10%，2個
    月票。票期為月底前兌現。
  ㈡系爭承攬契約原約定系爭工程於108年1月31日完工，兩造於
　  108年1月17日協調將工程完工日期延至108年2月25日，復於
　  108年2月27日再延展至108年3月10日。
  ㈢原告所承作系爭工程於108年4月27日始完工。
  ㈣訴外人世協電機股份有限公司所有坐落於臺中市○○區○○
    ○段000○地號土地上之新建廠房，被告已於109年1月16日點
    交予訴外人世協電機股份有限公司完畢。
  ㈤（下均為含稅金額）系爭工程總價437萬4320元，定金款30%
    即131萬2296元；進場款30%即131萬2296元；安裝完成款40%
    即174萬9728元：各期保留款10%即43萬7433元。原告向被告
    領款情形如下（見本院卷一第91至93頁及第243頁）：
    ⒈定金款：108年1月24日受領117萬5442元（加上10%保留款
      13萬1230元及被扣款5624元後，合計即為進場款131萬229
      6元）。
    ⒉進場款：108年2月27日受領117萬9816元（加計10%保留款
      13萬1230元及被扣款1250元後，合計即進場款131萬2296
      元。
    ⒊安裝完成款：108年6月20日受領96萬4644元、109年8月25
      日受領25元（加計10%保留款17萬4973元、扣垃圾清運費
      1086元、超打電話費24元、逾期罰款58萬元×105%〈即加
      計5%營業稅〉=174萬9728元）。
    ⒋上述各期保留款：被告於109年7月21日交付發票日為109
　　  年12月28日，票號CAA0000000，面額43萬7433元，受款人
　　  為原告之支票1紙予原告。
五、本件兩造間爭執之所在厥為：
　㈠系爭工程進行中，有無原告所述內容之追加工程且兩造之權
    利義務關係會因該追加工程發生變動？可細分如下：
    ⒈系爭舊廠房一樓屋外走廊天花板及新廠房一、三樓屋外走
      廊天花板安裝之鋁包版，是否為系爭承攬原約定施作範圍
      ，或屬追加工程？
    ⒉系爭工程無法於108年3月10日完工，是否不可歸責於原告
      ？
    ⒊被告主張得以遲延違約罰款扣減系爭工程款58萬元（加計
      稅金後為60萬9000元；計算式：580,000×105%）有無理
      由？
  ㈡若認逾期罰款有理由，則原告主張系爭承攬契約約定之違約
    金60萬9000元（含稅）是否過高，而應予酌減？
六、本院得心證之理由：
  ㈠按解釋意思表示，應探求當事人之真意，不得拘泥於所用之
    辭句。民法第98條定有明文。又按當事人於訂立書面契約時
    ，如未將先前洽商有關契約履行之事項以文字記載於契約者
    ，除法律另有規定或另有變更契約內容之意思表示合致外，
    應僅得以該契約文字之記載作為解釋當事人立約當時真意之
    基礎，無須別事探求（最高法院93年度台上字第988號裁判
    要旨參照）。經查，系爭承攬契約兩造於107年12月24日簽
    訂，且載明價款總計416萬6019元，計價方式為總價承攬，
    復載明承攬範圍包含本合約約定範圍（詳附圖）及追加減工
    程、二次工程。並於工程（貨品）項下載明：四、本合約所
    有附件及會議記錄皆視為合約的一部分等語。又於契約附件
    附上包含九張系爭建物、細部需施作鋁包板尺寸之詳細圖面
    （見本院卷一第31至47頁），原告並於簽約前計算出應施作
    數量、單價、複價等詳細內容之「廠商報價單」（見本院卷
    一第29頁）作為計算基礎等情，此有原告提出兩造之承攬契
    約在卷可憑，復為兩造所不爭執，應堪採信。
  ㈡其次，證人林技萬亦到庭結證稱：「（是否知悉「世協電機
    股份有限公司廠房新建鋁包版及鋁隔柵工程」（下稱系爭工
    程）？【提示原證2契約書，並告以要旨】）知道。」、「
    （系爭工程施作期間，是否均由你負責與燦迪企業股份有限
    公司接洽？）系爭工程施作、施工部分，到現場由我跟燦迪
    企業股份有限公司接洽。至於合約、採購則是由松懋營造工
    程有限公司採發部門的其他人員來處理的。」、「（你有無
    於108年3月間告知原告燦迪企業股份有限公司，新廠一、三
    樓天花板及舊廠一樓天花板應施作鋁包板？）原告燦迪企業
    股份有限公司一接到案子時，被告松懋營造工程有限公司就
    有圖面給原告公司定估價，我們的圖面設計圖明白標示哪個
    地方要施作或不施作，到了108年3月工程要結束時，舊廠大
    門要進去一樓的天花板原告公司認為不用施作，當時有這個
    問題，我有告訴原告說這是他們的大門口，是辦公室的出入
    口，圖面有畫要施作，怎麼能不施作，雙方看法有點意見，
    新廠一、三樓的天花板原告本就有按圖施作，當時只有舊廠
    一樓天花板沒有施作。新廠的一樓跟舊廠的一樓當初兩造有
    些不同的看法，新廠當時有施作，但那個地方本來要做鋁企
    口板，但是是用鋁包板去施作，我說這樣不對，我有請老闆
    到現場，還沒有真的施作前，只有放樣，但是那時候覺得說
    材料已經來了，當時有點爭議，後來業主同意，當時新廠是
    製作鋁包板，鋁包板費用比較高，新廠三樓並沒有這的問題
    ，是樓下這兩個地方有看法不同的地方。」、「（原證二的
    圖說哪裡有標示舊廠一樓天花板本來就應該要施作？【提示
    原證二，並告以要旨】）就是原證二第7頁剖面圖Ａ- Ａ下端
    標註390右方三條橫線部位，即顯示舊廠一樓天花板應作鋁
    包板。另就原證二第8頁剖面圖Ｂ-Ｂ下端標註290右方三條橫
    線部位，即顯示新廠一樓天花板應施作鋁企口板，最後原告
    是以鋁包板來製作，業主也同意，也驗收完畢。材料是在合
    約上面記載，圖面上沒有記載。」、「（該文件是否是你所
    製作？【提示原證十五，並告以要旨】）是我製作的。」、
    「（承上，該文件倒數第3行記載「當天當場已告知劉小姐
    該處為鋁企口板施工位置…」當天是指哪一天？）
    舊廠的料有缺，就先去做新廠，108年3月30日。」、「（剛
    才你說合約有說到要施作鋁企口板，是在合約哪裡有提到？
    【提示原證二契約書，並告以要旨】）合約是寫在另外一家
    廠商（名字我現在忘記了，是做天花板的廠商）那邊，不在
    我們兩造合約裡面，但當時我有跟另一家天花板廠商先溝通
    過，他同意後，我再跟原告公司溝通，告知天花板廠商，說
    原告已經做好了，請他們不要做，他們也沒有意見，所以鋁
    企口板費用也沒有給天花板廠商，我們在工地只是執行，當
    時數量是沒有給原告，如果已經做了，業主也同意，我們就
    只能給鋁企口板的費用，當時原告也有承諾說好，但後來被
    告驗收後算到總數量（包含原告所施作新廠一樓天花板部分
    ）都還在兩造原合約數量範圍內，所以被告沒有就上開新廠
    一樓天花板部分另給原告價金。」、「（上開工程從開始至
    結束之期間，被告松懋公司曾否向原告燦迪公司要求追加任
    何工作？）沒有。有請原告做一些事情，如鋼構補強，但不
    是在合約範圍裡面，當時也沒有要求要追加，被告公司老闆
    有跟我說過，這都是當時在採購時有跟原告談好的，這些工
    程多出來的部分是原告要吸收。」等語（見本院卷一第314
    至318頁），足徵依據兩造間系爭契約內容（含圖說）所示
    舊廠一樓天花板本應做鋁包板，然在認知錯誤下，將原本應
    該安裝「鋁企口版」之新廠一樓天花板處改為安裝「鋁包版
    」，而就舊廠一樓天花板應做鋁包板處之材料，事後再向廠
    商訂料，待廠商交付材料後，方才施工等情，應堪採信。
　㈢再者，依證人林技萬前揭之證述，可知兩造間並無追加任何
    工作，且系爭工程自開始至結束之期間，被告公司未曾向原
    告公司追加任何工作。若有追加工程，何以未見原告曾辦理
    「計算追加數量、報價、請款」等應有程序，且原告在歷次
    工程會議中，亦全無向被告提出追加之需求，或以任何書面
    通知被告須辦理追加，或因此要求須展延工期若干；又原告
    於每期請領工程款時均同意被告每期扣款內容及金額，此經
    原告公司董事劉秝安於其上簽名之領款簽收單及簽領單可證
    ，原告並按照扣款後之金額開立統一發票交付被告。若原告
    認為被告扣款之理由或金額錯誤，自無可能於領取各期工程
    款時不表示反對意見，或於簽收單據上註明其反對意見或類
    似文字等。是原告主張舊廠房一樓屋外走廊天花板及新廠房
    一、三樓屋外走廊天花板安裝之鋁包版，即屬追加工程云云
    ，殊乏憑據，不足採信。
　㈣兩造約定系爭工程之完工日為108年3月10日，然原告所承作
    系爭工程於108年4月27日始完工等情，為兩造所不爭執，已
    如前述。原告雖主張係因被告未確實區辨鋁板位置，逕要求
    原告訂板施作，致延宕工期，顯不可歸責於原告云云，然查
    ，依據兩造間系爭契約內容（含圖說）所示舊廠一樓天花板
    本應做鋁包板，卻將鋁板施作於新廠一樓天花板，致須另補
    料施工，而原告就系爭工程之實際完工日確為108年4月27日
    ，顯已逾越兩造間所約定之完工日，亦不爭執，且原告就其
    主張可歸責於被告之事實，復未能舉證以實其說，是逾期完
    工之客觀事實，即屬可歸責於原告。
　㈤查系爭契約在「驗收逾期完工」約定條款項下，約定：「一
    、未付訂金者每逾一日，應罰總價之價款千分之三。二、已
    付訂金者每逾一日，應罰總價之價款千分之五」等語。是上
    開約定之「違約金性質」，核屬「懲罰性違約金」
　　。又系爭契約於「驗收逾期完工」約定條款項下，對於下游
    承包商遲延完工罰款，按「有無收受定金」之情況，將逾期
    完工區分為不同罰款金額（每日總價千分之三或千分之五）
    ，而上開區分理由顯然非出於「損害金額不同」之原因。上
    開約定之「違約金性質」，係以「強制履行債務」為目的，
    實為確保債權效力之強制罰。而區分有無收受定金之理由，
    係因承包商於簽約時若已先受領部分價款，嗣後竟又違約，
    顯然具有較高之可責性。故兩造間就前揭違約金之約
    定，非屬賠償總額之預定，而係懲罰性違約金。復按懲罰性
    違約金係以強制債務之履行為目的，確保債權效力所定之強
    制罰，故如債務人未依債之關係所定之債務履行時，債權人
    無論損害有無，皆得請求，且如有損害時，除懲罰性違約金
    ，更得請求其他損害賠償（最高法院108年度台上字第568號
    裁判意旨參照）。
　㈥又原告遲延期間為108年3月11日至同年4月27日，計47日，扣
    除「7天雨天(即1月16日、3月3日、3月6日、3月7日、3月8
    日、3月9日、3月10日共計7天）、結構鋼柱鋼樑備料5天、
    結構鋼樑過長備料1天、鷹架延誤5天」等非可歸責於原告之
    延誤天數後，仍有遲延29天。再依系爭契約關於逾期完工之
    約定，逾期1天應扣款2萬0830元（即0000000元×0.5%＝20830
    元），被告遂以每逾1日扣款2萬元計算逾期罰金，遲延29天
    合計應扣款58萬元（即2萬元×29天=58萬元），並於原告請
    領安裝完成款時扣減，且被告已就原告逾期完工之情節，適
    度以1日2萬元計算之，是原告主張違約金過高云云，尚乏憑
    據，不足採信。
七、綜上所述，本件原告依兩造間承攬契約之法律關係，請求被
    告給付60萬9000元（即580,000×105%＝609000）及法定遲延
    利息，然原告未能舉證證明兩造間另有追加工程及其逾期完
    工係可歸責於被告等情，均已如前述，是原告此部分主張，
    洵屬無據；至原告另主張被告逾期扣款之違約金額過高云云
    ，殊乏憑據，業如前述。從而，原告訴請被告應給付原告60
    萬9000元，及自起訴狀繕本送達翌日起至清償日止，按週年
    利率百分之五計算之利息，為無理由，應予駁回。原告既受
    敗訴判決，其假執行之聲請即失所附麗，應併予駁回。
八、本件事證已臻明確，兩造其餘攻擊防禦方法及舉證，亦與判
    決結果不生影響，爰不再逐一論述，附此敘明。
九、據上論結，本件原告之訴為無理由，依民事訴訟法第78條，
    判決如主文。　　
中　　華　　民　　國　　110 　年　　10　　月　　22　　日
　　　　          民事第六庭    法  官  夏一峯
上正本係照原本作成。
如對本判決上訴，須於判決送達後20日內向本院提出上訴狀。如
委任律師提起上訴者，應一併繳納上訴審裁判費。
中　　華　　民　　國　　110 　年　　10　　月　　22　　日
                                書記官  陳建分